臺灣臺南地方法院民事判決　　　　　　　 100年度親字第46號
原　　　告　林振祥
被　　　告　林振源
　　　　　　林珮筑
上列當事人間請求確認親子關係不存在事件，經本院於民國100
年4月28日言詞辯論終結，判決如下：
    主      文
確認原告林振祥（民國○○○年○月○○○日生，身分證統一編
號：Ｚ000000000號）與被告之被繼承人林煥鐘（民國
○○年○○月○日生，身分證統一編號：Ｚ000000000
號，生前最後住所：臺南市○○區○○里○○街一六六號，民國
九十八年二月十二日死亡）間之親子關係不存在。
訴訟費用新臺幣參仟元由被告負擔。
    事實及理由
一、被告林珮筑未於言詞辯論期日到場，核無民事訴訟法第386
    條所列各款情形，爰依原告之聲請，由其一造辯論而為判決
    。
二、本件原告起訴主張：
  (一)原告之母即訴外人周素賢，與被告之被繼承人林煥鐘（民國
    ○○年○○月○日生，身分證統一編號：Ｚ000000000號，生前最
    後住所：臺南市○○區○○里○○街166號，98年2月12日死
    亡）於58年12月16日結婚，訴外人周素賢於59年1月27日生
    原告，61年11月4日生被告林振源，64年5月31日生被告林珮
    筑，嗣訴外人周素賢於95年1月19日與被繼承人林煥鐘離婚
    ，被繼承人林煥鐘於98年2月12日死亡。
  (二)原告與被告林振源於99年11月23日在成大醫院接受血緣鑑定
    ，鑑定結果認二人之Y染色體DNA STR單倍型分析結果有9處
    不一致，二人不太可能具有同父同母兄弟關係，極有可能為
    同母異父之兄弟關係，又博微生物科技股份有限公司對原告
    與原告真正生父即訴外人黃田村進行DNA鑑定，鑑定結果相
    對應之DNA型別均無矛盾，存在一親等直系親源關係之機率
    為99.9%以上，足認原告與被繼承人林煥鐘無親子關係存在
    ，而與訴外人黃田村有親子關係存在。原告在受胎期間訴外
    人周素賢與被繼承人林煥鐘並無婚姻關係，故原告不能被推
    定為被繼承人林煥鐘之婚生子，且原告亦非訴外人周素賢與
    被繼承人林煥鐘所生之子，原告亦不能準正而成為被繼承人
    林煥鐘之婚生子。
  (三)原告主張非被繼承人林煥鐘所生之子，是戶籍記載非與事實
    相符，亦即兩造間親子關係並不明確，致雙方間原有之親子
    關係所生之扶養、繼承等私法上權利存否發生不明確、混亂
    ，此等法律關係有無即有不安之狀態，而此不確定之法律地
    位及不安狀態，法院得以判決除去之，參照最高法院42年度
    臺上字第1031號判例，原告自得提起本件確認訴訟等情，並
    聲明：確認原告與被告之被繼承人林煥鐘（30年11月5日生
    ，身分證統一編號：Ｚ000000000號，生前最後住所：台南市
    ○○區○○街166號，98年2月12日死亡）間之親子關係不存
    在。
三、被告方面：
  (一)被告林振源部分：
    同意原告請求，對原告起訴狀所述事實無意見等語。
  (二)被告林珮筑部分：
    被告林珮筑未於言詞辯論期日到場，據其所提出之書狀記載
    ：被告林珮筑對於原告請求確認親子關係不存在之訴無異議
    等語。
四、得心證之理由：
  (一)按確認法律關係之訴，非原告有即受確認判決之法律上利益
    者，不得提起之；確認證書真偽或為法律關係基礎事實存否
    之訴，亦同。前項確認法律關係基礎事實存否之訴，以原告
    不能提起他訴訟者為限，民事訴訟法第247條第1項、第2項
    定有明文。且所謂「確認判決之法律上利益」，係指因法律
    關係存否不明確，致一方在私法上之地位有受侵害之危險，
    而此項危險得以對於另一方之確認判決除去之而言。復按親
    子關係之存否，非但於當事人間之精神上有絕對利益存在，
    並因而衍生繼承及扶養等法律效果，是親子關係之存否，對
    父母子女而言自有即受確認判決之法律上利益，是就親子身
    分關係，得提起確認親子關係存在或不存在之訴（最高法院
    23年上字第3973號判例及62年度第3次民庭庭推總會決議可
    參）。次按民法第1064條規定，非婚生子女其生父與生母結
    婚者，視為婚生子女。亦即非婚生子女，因其生父母嗣後結
    婚，在法律上當然視為婚生子女，故如嗣後發現其與生父間
    並無血緣關係，可由該子女、生母、生父或其他有利害關係
    之第三人，隨時提起確認親子關係不存在之訴，以除去其不
    實之親子關係。因民法之準正以妻之子女與夫有血統聯絡為
    前提，亦即必須是子女之生父與生母結婚，子女始取得夫妻
    婚生子女之地位，而所謂生父係指與子女有血統聯繫者而言
    ，如妻之子女與夫無血統關係，縱使夫妻結婚亦無法成為婚
    生子女。
  (二)查原告、被告之被繼承人林煥鐘間之親子關係存在與否，為
    定原告與被告之被繼承人林煥鐘間有無繼承等法律關係之基
    礎事實，原告欲確定原告與被告之被繼承人林煥鐘間是否存
    有親子關係，除提起確認之訴外，殊無他途，次查訴外人周
    素賢與被告之被繼承人林煥鐘間曾有婚姻關係，彼二人於結
    婚後一個月餘，因原告出生而申報原告係訴外人周素賢與被
    繼承人林煥鐘之子，原告在戶籍登記上為被繼承人林煥鐘所
    生，此有原告、被繼承人林煥鐘之戶籍謄本在卷可稽，原告
    之受胎期間，訴外人周素賢與被告之被繼承人林煥鐘間並無
    婚姻關係，則原告是否確實為被告之被繼承人林煥鐘所生，
    二人間是否存有真實父子血緣關係，涉及原告與被告之被繼
    承人林煥鐘間之父母子女身分、繼承等關係，且此種身分關
    係不明確之不安狀態，得以提起本件確認之訴除去，應認為
    原告有即受確認判決之法律上利益，又被繼承人林煥鐘已於
    98年2月12日死亡，在法律上兩造為被繼承人林煥鐘之繼承
    人，則原告以被繼承人林煥鐘之其他繼承人即被告林振源、
    林珮筑為被告，提起本件確認親子關係不存在之訴，應予准
    許。
  (二)查原告主張其生母即訴外人周素賢，於58年12月16日與被告
    之被繼承人林煥鐘結婚，訴外人周素賢於59年1月27日生原
    告，61年11月4日生被告林振源，64年5月31日生被告林珮筑
    ，嗣訴外人周素賢於95年1月19日與被繼承人林煥鐘離婚，
    被繼承人林煥鐘於98年2月12日死亡，在法律上兩造為被繼
    承人林煥鐘之繼承人，惟原告與被告林振源於99年11月23日
    在成大醫院接受血緣鑑定，鑑定結果認二人之Y染色體DNAST
    R單倍型分析結果有9處不一致，二人不太可能具有同父同母
    兄弟關係，極有可能為同母異父之兄弟關係，又博微生物科
    技股份有限公司對原告與原告真正生父即訴外人黃田村進行
    DNA鑑定，鑑定結果相對應之DNA型別均無矛盾，存在一親等
    直系親源關係之機率為99.9%以上，原告與被繼承人林煥鐘
    間並無真實父子血緣關係之事實，業據原告提出戶籍謄本、
    被繼承人林煥鐘除戶謄本、繼承系統表、成大醫院婦產部保
    健科血緣鑑定報告書、博微生物科技股份有限公司DNA基因
    圖譜型別分析報告為憑，且均為被告所不爭執，自堪信原告
    主張上開事實為真正。
  (三)從而，原告請求確認原告與被告之被繼承人林煥鐘間之親子
    關係不存在，即屬有據，應予准許。
五、本件訴訟費用應由敗訴之被告負擔。經查，原告支出第一審
    訴訟費用（裁判費）新臺幣3,000元，應由被告負擔，爰確
    定如主文第二項所示。
六、據上論結，本件原告之訴為有理由，依民事訴訟法第385條
    第1項前段、第78條、第85條第1項前段、第87條第1項，判
    決如主文。
中    華    民    國   100    年    4     月    29    日
                  家事法庭    法  官  鄭  彩  鳳
以上正本係照原本作成。
如對本判決上訴，須於判決送達後20日內向本院提出上訴狀。如
委任律師提起上訴者，應一併繳納上訴審裁判費。
中    華    民    國   100    年    4     月    29    日
                              書記官  陳  世  明